臺灣新竹地方法院刑事判決　　　　　　　　　　　　　九十一年度訴字第七一七號
　　公　訴　人　臺灣新竹地方法院檢察署檢察官
　　被　　　告　丙○○
　　公設辯護人　本院公設辯護人林銘宏
右列被告因強盜案件，經檢察官提起公訴（九十一年度偵字第五八五八號），本院判
決如左：
    主  文
丙○○連續踰越安全設備竊盜，處有期徒刑捌月。
    事  實
一、丙○○基於意圖為自己不法所有之概括犯意，於民國九十一年九月上旬某日上午
    十時許，至新竹縣湖口鄉○○路二四二巷十二之一號乙○○住處，先在該住處旁
    放置箱子墊高，再自墊高之箱子踰越安全設備之窗戶侵入該處二樓房間內，並下
    至一樓客廳，打開櫃子抽屜，徒手竊取新臺幣（下同）二百元，得手後離去並花
    用殆盡；其後又於同年十月十日晚上十一時二十分許，再度以上開方式侵入乙○
    ○住處，下樓至客廳並開啟同一抽屜欲竊取財物之際，因乙○○發覺加以追捕而
    未遂，警方據報後於同日晚上十一時五十分許在新竹縣湖口鄉○○路二二九巷內
    空地草叢逮捕丙○○而查獲上情。
二、案經乙○○訴由新竹縣警察局竹北分局報請臺灣新竹地方法院檢察署檢察官偵查
    起訴。
    理  由
一、訊據被告丙○○對於右揭時地侵入告訴人乙○○住處竊取財物之事實均坦白承認
    ，核與告訴人乙○○指訴之情節相符，並經證人即警員甲○○證述明確，被告上
    開自白內容與事實相符，本案事證已臻明確，被告竊盜犯行洵堪認定，應依法論
    科。
二、公訴意旨另認：被告丙○○於九十一年十月十日即第二次侵入告訴人即被害人乙
    ○○住處竊盜而未遂，經告訴人發覺上前追捕，詎被告為脫免逮捕，竟基於傷害
    之犯意，當場揮手撥開告訴人右手而施以暴行，致告訴人手部碰撞欄杆造成右手
    掌撕裂傷，因認被告涉犯刑法第三百二十九條準強盜未遂罪云云。惟查該條規定
    之基礎行為係竊盜或搶奪之行為人，為防護贓物、脫免逮捕或湮滅罪證，而當場
    施以強暴脅迫，致使其行為之不法內涵與罪責程度，超越基礎行為之竊盜或搶奪
    ，對此等行為法律規定用強盜罪之規定，加以處斷。而所謂強暴，謂直接或間接
    對於人之身體施以暴力，壓制被害人之抗拒，或使被害人處於不能抗拒之狀態而
    言（最高法院八十二年臺上字第三八四二號判決參照），若行為人僅有排除之被
    動行為，尚難認為有積極暴行而達於強暴脅迫之程度。經查，公訴人認被告涉犯
    準強盜未遂罪嫌，無非係以告訴人指訴及診斷證明書一紙為主要論據，訊據被告
    堅詞否認有對告訴人施強暴，辯稱：是告訴人自己跌倒受傷的等語；經查：證人
    即當時查獲被告之員警甲○○到庭證稱：「（被害人筆錄是否你製作？）是的，
    被害人的傷是他要抓被告時，手抓空所以重心不穩跌倒，手不知道割到何物受傷
    所致。」、「（筆錄記載因被害人欲抓被告，被被告脫逃，致右掌心受傷是何因
    ？）是他自己抓空跌倒所致之傷。」、「（被害人有無說是被告做何動作讓他受
    傷？）被害人沒有說，被告發現被害人時就逃跑，是被害人要抓他沒有抓到而跌
    倒之傷勢，被害人並說被告沒有攻擊他，也沒拿武器。」等語（參本院九十一年
    十一月二十七日訊問筆錄），告訴人於本院亦陳稱：「：：他沒有拿武器，也沒
    有主動攻擊我：：」等語（參同上筆錄），而被告亦堅稱並未與被害人有身體接
    觸，是僅憑被害人之指訴及所提之診斷證明書，並無法證明被告有揮手將被害人
    右手撥開之行為，且縱被告有揮手撥開被害人之手以排除被害人追捕之被動行為
    ，依上開說明，亦難認被告係對被害人實施積極行為而達強暴之程度；應認被害
    人乙○○所受之傷害，尚非被告主動所為，而有壓制被害人乙○○之抗拒或使被
    害人處於不能抗拒之狀態，而被告之消極不想被逮捕而撥開被害人手之被動行為
    ，尚難認係屬積極暴行而達於強暴脅迫之程度，是尚不能認被告有何主動直接或
    間接施以強暴脅迫之行為，自與刑法第三百二十九條之構成要件有間。
三、故核被告丙○○所為，其第一次竊盜行為係犯刑法第三百二十一條第一項第二款
    踰越安全設備竊盜罪；第二次竊盜行為係犯同法第三百二十一條第二項、第一項
    第一、二款夜間侵入住宅踰越安全設備竊盜未遂罪。公訴人認被告第一次竊盜行
    為係犯刑法第三百零六條第一項及第三百二十條第一項普通竊盜罪，並認上開二
    罪具方法結果之牽連關係，尚有未洽，惟起訴事實相同，爰依法變更起訴法條，
    而踰越安全設備竊盜之行為已包含侵入住宅之行為，是就侵入住宅部分不另論罪
    ；又公訴人認被告第二次竊盜行為係一行為觸犯刑法第二百七十七條第一項之傷
    害罪、第三百二十九條之準強盜未遂罪，惟查被害人之傷害無法證明是否為被告
    之行為所致已如上述，且被告之行為不符合準強盜罪之構成要件均已如前述，是
    公訴人認應依上開法條處斷尚有未洽，惟起訴事實相同，爰依法變更起訴法條，
    並就傷害罪部分不另為無罪之諭知。又被告二次竊盜犯行，時間緊接，方法相同
    ，觸犯基本構成要件相同之罪，顯係基於概括犯意為之，為連續犯，依刑法第五
    十六條規定以情節較重之踰越安全設備竊盜既遂一罪論，並加重其刑。爰審酌被
    告自小家庭破碎、無人管教，造成其自我控制力低落，及其行竊之動機、目的、
    行竊所用手段、竊得財物之價值尚輕、所生危害、及其犯後態度良好，被害人乙
    ○○亦當庭表示願原諒被告（參本院九十一年十一月二十七日訊問筆錄）等一切
    情狀，量處如主文所示之刑，以示懲儆。
據上論斷，應依刑事訴訟法第二百九十九條第一項前段、第三百條，刑法第五十六條
、第三百二十一條第一項第二款，判決如主文。
本案經檢察官劉邦繡到庭執行職務
中      華      民      國    九十一    年    十二    月    二十四      日
                                  臺灣新竹地方法院刑事第一庭
                                      審判長法  官  賴  淑  敏
        法  官  李  珮  瑜
                                            法  官  楊  麗  文
右正本證明與原本無異。
如不服本判決，應於判決送達後十日內向本院提出上訴狀( 應附繕本 )，上訴於
臺灣高等法院。
                                            書記官  陳  秀  子
中      華      民      國    九十一    年    十二    月    二十四      日
附錄本件犯罪引用法條：
中華民國刑法第三百二十一條
犯竊盜罪而有左列情形之一者，處六月以上五年以下有期徒刑：
一  於夜間侵入住宅或有人居住之建築物、船艦，或隱匿其內而犯之者。
二  毀越門扇、牆垣或其他安全設備而犯之者。
三  攜帶兇器而犯之者。
四  結夥三人以上而犯之者。
五  乘火災、水災或其他災害之際而犯之者。
六  在車站或埠頭而犯之者。
前項之未遂罰之。
中華民國刑法第三百零六條第一項
無故侵入他人住宅、建築物或附連圍繞之土地或船艦者，處一年以下有期
徒刑、拘役或三百元以下罰金。
